最  高  行  政  法  院  裁  定
111年度上字第200號
上  訴  人  葉雲龍                                    
訴訟代理人  陳建宏  律師 
被 上訴 人  新北市政府水利局


代  表  人  宋德仁              
上列當事人間水利法事件，上訴人對於中華民國110年12月30日
臺北高等行政法院110年度訴字第836號判決，提起上訴，本院裁
定如下：
　　主  文
上訴駁回。
上訴審訴訟費用由上訴人負擔。
　　理  由
一、按對於高等行政法院判決之上訴，非以其違背法令為理由，
    不得為之，行政訴訟法第242條定有明文。依同法第243條第
    1項規定，判決不適用法規或適用不當者，為違背法令；而
    判決有同法條第2項所列各款情形之一者，為當然違背法令
    。是當事人對於高等行政法院判決上訴，如依行政訴訟法第
    243條第1項規定，以高等行政法院判決有不適用法規或適用
    不當為理由時，其上訴狀或理由書應有具體之指摘，並揭示
    該法規之條項或其內容；若係成文法以外之法則，應揭示該
    法則之旨趣；倘為司法院大法官解釋，則應揭示該解釋之字
    號或其內容。如以行政訴訟法第243條第2項所列各款情形為
    理由時，其上訴狀或理由書，應揭示合於該條項各款之事實
    。上訴狀或理由書如未依此項方法表明，或其所表明者與上
    開法條規定不合時，即難認為已對高等行政法院判決之違背
    法令有具體之指摘，其上訴自難認為合法。
二、上訴人未經許可，於新北市○○區大漢溪右岸河川區域範圍內
    之新北市○○區○○段273、277地號土地（下合稱系爭土地）堆
    置剩餘土石方，經經濟部水利署第十河川局（下稱第十河川
    局）於民國109年7月17日前往勘查屬實，限期上訴人於2日
    內清除完畢，並經被上訴人於同年7月20日前往複查，確認
    業已清除完妥。嗣第十河川局於109年7月22日再次通報系爭
    土地有堆置情形，經被上訴人於同日前往勘查屬實，被上訴
    人認上訴人之行為違反水利法第78條之1第3款規定，爰依行
    為時同法第92條之2第7款規定，以109年9月30日新北水高字
    第1093328927號函檢附北水罰字第1782號行政處分書（下稱
    原處分），處上訴人新臺幣（下同）100萬元罰鍰，並限期
    於文到15日內恢復完竣。上訴人不服，提起訴願，經訴願決
    定部分駁回（即原處分關於處罰鍰部分）、部分撤銷（即原
    處分關於限期改善部分；因被上訴人於109年7月27日稽查確
    認上訴人已將系爭土地回復原狀完竣，已無以原處分限期改
    善可言）。上訴人猶未甘服，向臺北高等行政法院（下稱原
    審）提起行政訴訟，訴請撤銷原處分及訴願決定。經原審11
    0年度訴字第836號判決（下稱原判決）駁回後，提起上訴。
    　　
三、上訴人對原判決提起上訴，雖以該判決違背法令為由，主張
    略以：㈠109年7月22日查獲之剩餘土石方實為上訴人於同年
    月17日前運入之剩餘土石方，而為同年月20日仍存在於現場
    之餘土，上訴人並不知悉被上訴人於同年月20日已視察現場
    狀況，豈可能於同年月22日立即再新運剩餘土石方進入系爭
    土地，原判決未充分調查證據，僅憑109年7月22日被上訴人
    執行違反水利法現場取締紀錄（下稱系爭取締紀錄）上記載
    「堆置剩餘土石方」，遽認現場土石方為109年7月20日後新
    運進之剩餘土石方，未說明為何認定上訴人違反一般人避免
    受罰之心態，而立即新運剩餘土石方進入系爭土地，顯判決
    不備理由。㈡系爭取締紀錄並非於現場完成，有字跡不一致
    之情形，絕非僅由1人填載，109年7月22日現場被上訴人之
    人員不清楚適用條文，隨意告知只會裁罰1萬到5萬元，促使
    上訴人儘快簽名完事，上訴人為一般百姓，豈敢與被上訴人
    爭執，豈料事後回機關交由其他人員填寫，其填寫內容又與
    告知上訴人之規定不符，原判決逕憑有爭議之系爭取締紀錄
    認定上訴人有違規行為，未說明為何系爭取締紀錄有筆跡不
    一致之情形而仍可採為判決基礎，有未充分調查證據及判決
    不備理由之違法。㈢現場堆置之剩餘土石方顏色為深土黃色
    並有少數淺土黃色，並非淺灰色泥沙，而對照原審被上訴人
    提出之照片，經上訴人清理後之地面，確實呈現一般淺灰色
    柏油路面，惟原判決認系爭土地現場均為一致土黃至灰黑色
    泥沙，其認定事實與證據不符，違背證據法則。㈣本案發生
    於109年7月中，原判決未查明斯時是否處於汛期，且未斟酌
    109年7月22日上訴人遭查獲之土石方僅約16立方公尺，顯屬
    輕微，被上訴人依行為時「經濟部辦理違反水利法案件裁罰
    要點」附表一「經濟部水利署違反水利法案件罰鍰金額裁罰
    基準表」（下稱裁罰基準表）為處分，即構成裁量怠惰之違
    法瑕疵，有判決適用法規不當及判決理由矛盾之違法等語。
四、惟查，原判決已敘明：㈠將109年7月22日現場取締採證相片
    ，對照上訴人前於109年7月17日經查獲在系爭土地違法堆置
    之土石方、清除完畢的109年7月20日採證相片，可知系爭土
    地上的土石方經上訴人清除完畢時，系爭土地呈現平整的狀
    態，至109年7月22日被上訴人在現場取締採證時，系爭土地
    上確實又遭堆置剩餘土石方，上訴人亦於被上訴人取締時自
    承堆置剩餘土石方，足認上訴人於系爭土地上復再有堆置土
    石的行為。再將109年7月22日現場相片，與109年7月27日相
    片對照以觀，系爭土地現場場景均為一致之土黃至灰黑色之
    泥沙土地，並無上訴人所稱經清理現場餘土，地面已呈柏油
    路面，而且也沒有其他證據可以證明109年7月22日查獲之堆
    置土石方是上訴人現場整理集中之剩土。㈡上訴人於109年7
    月17日第1次為被上訴人查獲違章行為，經清除完畢後，上
    訴人明知系爭土地依法不得堆置土石，卻又在系爭土地上堆
    置剩餘土石方約16立方公尺，再為被上訴人於109年7月22日
    查獲，上訴人再次堆置土石的行為顯係出於故意為之，上訴
    人主張自109年7月17日首次稽查至109年7月22日正式取締為
    單一次違章行為，顯不可採。被上訴人依裁罰基準表第7款
    次第1目規定堆置土石在1000立方公尺以下者，罰100萬元，
    已考量其違章程度而為適切之裁罰，且為行為時水利法第92
    條之2規定之最低罰鍰額度，屬水利法第92條之2第7款所定
    裁量範圍，並無違誤。且上訴人不屬首度查獲，當無行為時
    裁罰基準表第7款次第8目規定原裁罰金額3分之1酌減之適用
    等語甚詳。經核上訴意旨無非重述其在原審提出而為原審所
    不採之主張，就原審取捨證據、認定事實之職權行使，指摘
    其為不當，並就原審已論斷或指駁不採者，執其一己主觀之
    見解，泛言原判決適用法規不當、不備理由及理由矛盾，復
    執對上訴人不利之裁罰基準表規定「行為發生於汛期中者，
    加罰2分之1」（按原處分未依此規定加重處罰上訴人）乙節
    再事爭執，而非具體表明合於不適用法規、適用法規不當或
    行政訴訟法第243條第2項所列各款之情形，難認對原判決之
    如何違背法令已有具體之指摘。依首開規定及說明，應認其
    上訴為不合法。
五、據上論結，本件上訴為不合法。依行政訴訟法第249條第1項
    前段、第104條、民事訴訟法第95條、第78條，裁定如主文
    。
中　　華　　民　　國　　111 　年　　5 　　月　　5 　　日
                    最高行政法院第三庭
                        審判長法官  胡　方　新　
                              法官　林  妙  黛
                              法官　蕭　惠　芳
                              法官　林　惠　瑜
                              法官　曹　瑞　卿

以  上  正  本  證  明  與  原  本  無  異
中　　華　　民　　國　　111 　年　　5 　　月　　6 　　日
　　　　　　　　　　　　　　　書記官　莊  子  誼